臺灣桃園地方法院刑事裁定
111年度簡抗字第7號
抗  告  人
即受判決人  張贊祥



上列抗告人即受判決人因公共危險案件，不服本院中華民國111
年5月25日所為駁回再審聲請之裁定（111年度桃聲簡再字第3號
），提起抗告，本院裁定如下：
    主  文
抗告駁回。                                              
    理  由
一、原裁定意旨略以：抗告人即受判決人張贊祥（下稱抗告人）
    因違反公共危險案件，經本院以107年度桃交簡字第602號判
    決處有期徒刑2月，緩刑2年，並應於判決確定之日起6月內
    ，向公庫支付新臺幣（下同）5萬元確定。抗告人雖以刑事
    訴訟法第420條第1項第6款事由提起再審，然查：
　㈠原確定判決認定之犯罪事實，業據抗告人於警詢及偵訊時均
    坦承不諱，並有酒精濃度測試紙、桃園市政府警察局舉發違
    反道路交通管理事件通知單影本各1份可佐，是以，抗告人
    於警詢、偵訊時之自白與事實相符，其犯行堪以認定。
　㈡原確定判決本於事實審法院職權推理之作用，認定抗告人有
    原確定判決事實及理由欄所記載之犯行，並說明認定所憑之
    依據與得心證之理由，核其論斷推理，皆為事實審法院職權
    之適當行使，無悖於經驗法則或論理法則，亦無違法不當之
    情事，有上開判決書在卷可按，並經本院調取上開刑事卷宗
    核閱無訛。
  ㈢聲請意旨檢視如下：抗告人於本院調查期日供稱：「案發當
    日，跟我同行之人是吳清曉，當天我喝醉什麼都不記得，目
    擊者看到有2個人上車，但事後詢問目擊者，目擊者也不知
    道究竟是何人開車，當天駕駛車輛之人我不確定是否為我本
    人駕駛。吳清曉跟我一起搭車，我事後有問他是誰開車，他
    說他也不知道。事發隔天就知道吳清曉有跟我同車」等語（
    見本院111年度桃聲簡再字第3號卷【下稱再審卷】第35頁至
    第37頁），然觀諸抗告人於原審審理過程提出之刑事答辯狀
    記載「被告於餐後駕車離開，即因不勝酒力停車休息，旋遭
    攔查，路途甚短未肇生其它實害」（見本院107年度桃交簡
    字第602號卷【下稱原審卷】第6頁反面），倘抗告人於案發
    翌日之精神狀態即已清醒，並知悉案發當日尚有吳清曉同車
    ，並懷疑係吳清曉駕駛上開車輛，豈會於原審審理過程時，
    仍坦承係由其駕駛車輛，且隻字未提「吳清曉」乙事，況抗
    告人於警詢時亦自承其遭員警攔檢盤查時，僅有其1人坐在
    駕駛座上，並趴在上開車輛之方向盤等情（見臺灣桃園地方
    檢察署107年度速偵字第903號卷【下稱偵卷】第8頁），倘
    若案發當時，係由吳清曉駕駛該車輛，吳清曉有何必要在離
    開該車輛之際，尚大費周章將酒醉之抗告人移動至駕駛座後
    ，始離開該車輛？遑論抗告人僅係單純臆測有可能係吳清曉
    駕駛該車輛，而未提出任何客觀事證，自形式上觀察，不論
    單獨或結合先前已經存在卷內之各項證據資料，予以綜合判
    斷觀察，均無法產生合理懷疑，不足以動搖原確定判決認定
    之事實，自與刑事訴訟法第420條第1項第6款規定之再審事
    由不合。
  ㈣綜上，抗告人依憑其片面、主觀所主張之證據，無論新、舊
    、單獨或結合其他卷存證據觀察，綜合判斷之評價結果，客
    觀上尚難認為足以動搖第一審確定判決所認定之事實，自無
    准許再審之餘地等語。
二、抗告意旨略以：抗告人於案發當天是和友人吳清曉一同離開
    餐廳，但抗告人已經不記得案發經過，希望傳喚證人吳清曉
    到庭作證，以釐清當日究竟是誰開車云云。
三、按有罪之判決確定後，因發現新事實或新證據，單獨或與先
    前之證據綜合判斷，足認受有罪判決之人應受無罪、免訴、
    免刑或輕於原判決所認罪名之判決者，為受判決人之利益，
    得聲請再審；第1項第6款之新事實或新證據，指判決確定前
    已存在或成立而未及調查斟酌，及判決確定後始存在或成立
    之事實、證據，刑事訴訟法第420條第1項第6款、第3項分別
    定有明文。準此，所謂「新事實」或「新證據」，須具有未
    判斷資料性之「新規性」，舉凡法院未經發現而不及調查審
    酌，不論該事實或證據之成立或存在，係在判決確定之前或
    之後，就其實質之證據價值未曾予評價者而言。如受判決人
    提出之事實或證據，業經法院在審判程序中為調查、辯論，
    無論最終在原確定判決中本於自由心證論述其取捨判斷之理
    由；抑或捨棄不採卻未敘明其捨棄理由之情事，均非未及調
    查斟酌之情形。通過新規性之審查後，尚須審查證據之「顯
    著性」，此重在證據之證明力，由法院就該新事實或新證據
    ，不論係單獨或與先前之證據綜合判斷，須使再審法院對原
    確定判決認定之事實產生合理懷疑，並認足以動搖原確定判
    決而為有利受判決人之蓋然性存在。而該等事實或證據是否
    足使再審法院合理相信足以動搖原有罪之確定判決，而開啟
    再審程式，當受客觀存在的經驗法則、論理法則所支配，並
    非抗告人任憑主觀、片面自作主張，就已完足。如聲請再審
    之理由僅係對原確定判決之認定事實再行爭辯，或對原確定
    判決採證認事職權之適法行使，任意指摘，或對法院依職權
    取捨證據持相異評價，縱法院審酌上開證據，仍無法動搖原
    確定判決之結果者，亦不符合此條款所定提起再審之要件（
    最高法院109年度台抗字第34號裁定意旨參照）。又再審制
    度，目的在調和維護法安定性與發現真實正確裁判實踐具體
    正義間的衝突，本質上，係就確定判決一事不再理之法律效
    力予以顛覆之非常救濟制度，故得執以開啟再審程序之新事
    實、新證據，自應做與規範本旨相符之合目的性限制。鑑此
    ，刑事訴訟法第420條第1項第6款所規定，得據以聲請再審
    的新事實、新證據，非但內容係未經原確定判決法院調查審
    酌，尚且須執以與原確定判決已調查審酌之舊證據綜合判斷
    ，從形式上觀察，即具有足以動搖原確定判決事實認定之可
    能性，二者兼備，始足當之；又是否足以動搖原確定判決認
    定之事實，係於尊重原確定判決對原卷存舊事證所為評價之
    前提下，併就因新事實、新證據加入，對舊證據所造成之影
    響、修正，綜合考量，依客觀存在之經驗法則、論理法則，
    而為判斷（最高法院110年度台抗字第1078號裁定意旨參照
    ）。是再審抗告人所聲請調查之證據縱屬存在，單獨或與先
    前之證據綜合判斷結果，倘無法對原確定判決認定之犯罪事
    實產生合理懷疑，不足以動搖原確定判決，既不能據以聲請
    再審，自無調查之必要（最高法院109年度台抗字第1956號
    裁定意旨參照）。
四、經查：
　㈠原確定判決依據抗告人於警詢、偵訊時之供述，及酒精濃度
    測試紙、桃園市政府警察局舉發違反道路交通管理事件通知
    單影本等證據，本於事實審法院職權而綜合歸納、分析予以
    判斷，認定抗告人有於107年2月26日晚間7時許起至同日晚
    間7時30分許止，在桃園市○○區○○街000號玉軒樓餐廳內飲用
    威士忌酒類，明知飲酒後不得駕駛動力交通工具，仍於同日
    晚間8時許自該處駕駛車牌號碼0000-00號自用小客車離去欲
    前往桃園市中壢區某處。嗣於同日晚間9時許，行經桃園市
    大溪區員林路1段503巷巷口時，因不勝酒力俯趴於該車方向
    盤，並違規將該車停置於機車兩段式左轉停車格內而為警攔
    檢盤查，於同日晚間9時26分測得其呼氣所含酒精濃度達每
    公升0.44毫克等事實，而論以刑法第185 條之3 第1 項第1 
    款不能安全駕駛動力交通工具罪，並於判決理由詳為說明認
    定所憑之依據與得心證之理由，有原確定判決書附卷可佐，
    且經本院依職權核閱相關卷宗無訛，堪認原確定判決對於證
    據之取捨已詳敘其判斷之依據及認定之理由，並無任意推定
    犯罪事實，亦無違反經驗法則、證據法則、論理法則或違法
    不當之情事。
　㈡又抗告人有於107年2月26日飲酒後駕車之行為，為抗告人於
    警詢、偵訊時所坦認，嗣經檢察官向本院聲請以簡易判決處
    刑，抗告人亦具狀坦承其酒後駕車之犯行，並請求給予緩刑
    之宣告，經本院於107年4月25日判決後，抗告人亦未提起上
    訴，該案於107年5月28日確定等情，併參酌抗告人為警攔檢
    後測得吐氣所含酒精濃度達每公升0.44毫克，亦有酒精濃度
    測試紙在卷可稽，已難逕認抗告人於偵審時所為之自白為不
    實。再者，抗告人為警查獲當時，係獨自一人坐在駕駛座上
    ，且因不勝酒力而趴在方向盤上，當時車上並未發現其他人
    之行蹤，有刑事案件移送書可佐（見偵卷第1頁），倘若抗
    告人並無酒後駕車之行為，何以抗告人為警查獲當時係獨自
    一人坐在駕駛座，又該案於107年5月28日確定，惟抗告人於
    該案判決確定前，始終不曾提出上開辯解或為否認答辯，卻
    於案發經過後3年餘之111年2月22日始聲請再審，其動機顯
    屬可疑，是抗告人前後供述明顯歧異，要難認其所辯屬實，
    遑論抗告人於本院訊問時當庭陳稱：伊跟其他在場之人都已
    經忘記事發經過，不知道是誰開車云云，顯見抗告人上開所
    辯，純屬抗告人個人臆測之詞，難以單獨或與先前之證據產
    生得以動搖原確定判決所認定事實，核與刑事訴訟法第420
    條第1項第6款、第3項規定之再審事由不相符，難認屬合法
    之再審事由。
　㈢至抗告人請求傳喚證人吳清曉，欲證明當時開車之人非抗告
    人等情，然原審就抗告人有酒後駕車之情形，業據卷內事證
    予以認定明確，經本院調閱該案全卷核閱屬實，並無違誤之
    處。又抗告人於本案偵審過程中，始終未聲請傳喚證人吳清
    曉，亦未提出任何事證釋明證人吳清曉與本案有何關連，故
    縱傳喚證人吳清曉到庭作證，仍無法推翻原確定判決關於抗
    告人有於107年7月26日飲酒後駕車行為之事實認定，而使抗
    告人得受無罪、免訴、免刑或輕於原判決所認罪名之判決，
    顯然不足以動搖原確定判決，自與刑事訴訟法第420條第1項
    第6款所規定之要件有所不合，則抗告人聲請傳喚證人吳清
    曉，即無調查之必要。
五、綜上所述，抗告人提出之再審事由，無論單獨或與先前之證
    據綜合判斷，尚不足以對原確定判決之事實認定產生合理之
    懷疑，欠缺再審證據須具備可合理懷疑得以動搖原確定判決
    所認定事實之顯著性，難認符合刑事訴訟法第420條第1項第
    6款、第3項再審要件。原裁定經實體上審查後，已就抗告人
    所提各節，說明其所提證據不論係單獨觀察，或與先前之證
    據綜合判斷後，均不足以動搖原確定之有罪判決，不符刑事
    訴訟法第420條第1項第6款、第3項之再審要件。抗告意旨仍
    執陳詞，就原裁定理由已說明及指駁之事項，徒憑己意重為
    爭辯，暨以自己之說詞指摘原裁定違法、不當，均無足取，
    其抗告為無理由，應予駁回。
據上論斷，應依刑事訴訟法第412 條，裁定如主文。
中　　華　　民　　國　　111 　年　　9 　　月　　7 　　日
                  刑事第十八庭審判長法　官  陳囿辰
                                    法　官  羅文鴻
                                    法　官  姚懿珊
以上正本證明與原本無異。
不得再抗告。
　　　　　　　　　　　　　　　      書記官　張妤安
中　　華　　民　　國　　111 　年　　9 　　月　　7 　　日